【裁判字號】    98,簡上,307
【裁判日期】    980506
【裁判案由】    家暴傷害等
【裁判全文】
臺灣板橋地方法院刑事判決             98年度簡上字第307號
上  訴  人  臺灣板橋地方法院檢察署檢察官
上  訴  人
即  被  告  乙○○
上列上訴人因被告乙○○傷害等案件，不服本院板橋簡易庭中華
民國98年1 月12日97年度簡字第9643號第一審刑事簡易判決（聲
請簡易判決處刑案號：臺灣板橋地方法院檢察署97年度偵字第29
71、11531 號），提起上訴，本院管轄之第二審合議庭判決如下
：
    主  文
原判決關於乙○○妨害自由及定應執行刑部分均撤銷。
乙○○犯恐嚇危害安全罪，處拘役貳拾伍日，如易科罰金以新臺
幣壹仟元折算壹日。
其餘上訴均駁回。
上開撤銷改判部分與駁回上訴部分，應執行拘役肆拾伍日，如易
科罰金以新臺幣壹仟元折算壹日。
    事  實
一、乙○○與楊嘉蕙曾為同居男女朋友，有家庭暴力防治法第3
    條第2 款所定之家庭成員關係。緣乙○○與楊嘉蕙同居期間
    因金錢財務糾紛致感情不睦，雙方多次口角，乙○○竟基於
    傷害楊嘉蕙身體之犯意，接續於民國96年8 月27日上午9 時
    許（聲請簡易判決處刑書誤載為上午8 時30分許），在駕車
    搭載楊嘉蕙前往位在臺北縣板橋市○○路○ 段48號12樓居所
    途中，在車內徒手毆打楊嘉蕙左臉頰，並於抵達上址居所後
    ，接續徒手毆打楊嘉蕙，致楊嘉蕙受有右手肘破皮流血、左
    臉部紅腫及左大腿瘀青等傷害。乙○○復因楊嘉蕙拒不回應
    財務糾紛問題，心生不滿，竟基於恐嚇危害安全之犯意，於
    96年10月5 日零時1 分許，以其所使用之門號0000000000號
    行動電話，傳送記載「妳這一次再不接，回去連舊帳跟妳算
    ，如果沒讓妳去半條命，我不姓廖！」等文句之加害生命、
    身體之事之簡訊至楊嘉蕙所使用門號0000000000號行動電話
    ，使楊嘉蕙心生畏懼，致生危害於安全。嗣經楊嘉蕙具狀向
    臺灣板橋地方法院檢察署申告，經檢察官調查後始悉上情。
二、案經楊嘉蕙訴請臺灣板橋地方法院檢察署檢察官偵查後聲請
    簡易判決處刑。
    理  由
一、本院認定事實依據之下述各項證據之證據能力，本件被告於
    言詞辯論終結前，均未聲明異議，該等證據已經本院於審理
    時逐一提示予被告表示意見，本院審酌該等證據之取得過程
    並無瑕疵，與本案待證事實間復具有相當之關聯性，以之為
    本案證據並無不當，自得採為本件認定事實之基礎，先此敘
    明。
二、訊據被告乙○○固坦承因告訴人楊嘉蕙拒不回應財務問題，
    故傳送前揭簡訊予告訴人等情，惟矢口否認傷害、恐嚇犯行
    ，辯稱其並無毆打告訴人，告訴人係因雙方財務糾紛，心懷
    不滿對其誣告，及其因告訴人迴避出面解決財務糾紛，因心
    急隨意傳送前揭簡訊予告訴人，但無恐嚇之意云云。經查：
  (一)前揭被告傷害犯行，已經證人即告訴人楊嘉蕙於偵查時分別
    指訴及證述明確（見臺灣板橋地方法院檢察署96年度他字第
    7828號卷第2 、121 頁），而告訴人所受前揭傷勢，亦與案
    發當日下午探訪告訴人之友人甲○○所見情況相符，有證人
    甲○○於本院審理時之證述可憑（見本院98年4 月22日審判
    筆錄第4 頁）。被告雖以前詞為辯，惟查被告於偵查時已多
    次坦承有毆打告訴人情事（見同他字卷第76、91、139 頁）
    ，並於本件準備程序時坦承其掌摑告訴人之情（見本院98年
    3 月31日準備程序筆錄第2 頁），且本件被告傷害犯行亦經
    本院於97年1 月31日核發96年度家護字第1521號民事通常保
    護令在案，有該保護令影本在卷可稽（見原審卷第26頁），
    復參以被告與告訴人間確因財務糾紛問題彼此不快之情，依
    前開事證，被告傷害犯行應堪認定，前揭所辯應係卸責之詞
    ，不足採信。
  (二)又前揭被告傳送簡訊恐嚇告訴人，使告訴人心生畏懼之事實
    ，亦經證人楊嘉蕙於偵查時分別指訴及證述明確（見同他字
    第7828號卷第2 、121 頁），並有記載前開恐嚇文句之簡訊
    下載書面及手機受話明細單在卷可憑（見同他字卷第23、24
    頁），被告亦坦承確有傳送前揭簡訊予告訴人之情。又按恐
    嚇乃以將加害之事實通知被害人，使被害人生畏懼之心，凡
    以將來加害人生命、身體、自由、名譽或財產之事告知，而
    使被害人於心理上產生畏懼之壓力者均屬之，惡害通知之方
    式包括使用言語、文字或動作，明示或默示，直接或間接以
    書信或電話通知等均無不可，且不以發生實害為必要，而依
    前揭簡訊記載「妳這一次再不接，回去連舊帳跟妳算，如果
    沒讓妳去半條命，我不姓廖！」之文句以觀，在客觀上確足
    認係對他人生命、身體構成危害之惡害通知，並足使一般人
    在心理上產生畏懼，被告前揭所辯並不可採，其有恐嚇犯意
    甚明。本件事證明確，被告犯行堪以認定。
三、按家庭暴力防治法所稱家庭暴力，係指家庭成員間實施身體
    或精神上不法侵害之行為；所謂家庭暴力罪，係指家庭成員
    間故意實施家庭暴力行為而成立其他法律所規定之犯罪，家
    庭暴力防治法第2 條第1 款、第2 款分別定有明文。查告訴
    人與被告原係同居之男女朋友，業據彼等陳明在卷，彼等具
    有家庭暴力防治法第3 條第2 款所定之家庭成員關係，核被
    告所為係家庭暴力行為，所犯為家庭暴力罪，惟因家庭暴力
    防治法並無另立刑罰規定，自應依刑法第277 條第1 項之普
    通傷害罪及刑法第305 條之恐嚇危害安全罪論處。上揭被告
    傷害犯行，係於密接之時地實施，侵害法益相同，各舉動間
    之獨立性極為薄弱，且被告係出於同一傷害之犯意而為，應
    視為數個舉動之接續施行，論以接續犯。被告所犯上開2 罪
    間，犯意各別，行為互殊，應予分論併罰。
四、聲請簡易判決處刑意旨另略以：被告以傳送前揭恐嚇簡訊之
    方式逼使告訴人楊嘉蕙於96年10月6 日上午10時25分許，為
    回撥電話予被告之無義務之事，因認被告另涉犯刑法第304
    條第1 項之強制罪嫌，並認此部分犯行與被告前開恐嚇犯行
    間有想像競合犯之裁判上一罪關係。惟按犯罪事實應依證據
    認定之，無證據不得認定犯罪事實，刑事訴訟法第154 條第
    2 項定有明文。訊據被告固坦承其有傳送前揭簡訊予告訴人
    ，惟堅詞否認有強迫告訴人回電之意，經查告訴人於偵查中
    固指訴其有受逼回電云云，然依前揭簡訊記載「妳這一次再
    不接，回去連舊帳跟妳算，如果沒讓妳去半條命，我不姓廖
    ！」以觀，固屬危害他人安全之話語，惟該簡訊所載「妳這
    一次再不接，回去連舊帳跟妳算.... 」 之文句，在文義上
    並非當然可解為強逼告訴人「回電」之意，且本件告訴人指
    訴受逼回電之時間為96年10月6 日上午10時25分許，距被告
    傳送簡訊時間即96年10月5 日零時1 分許，已相隔1 日以上
    ，且又無明確事證可徵被告傳送簡訊與告訴人回電之關連，
    自不能單憑告訴人之指訴遽為被告不利之認定，此部分犯罪
    自屬不能證明，原應為無罪之諭知，然因檢察官認此部分與
    前開恐嚇部分間有想像競合犯之裁判上一罪關係，爰不另為
    無罪之諭知。
五、原審判決對被告論處刑法第277 條第1 項傷害罪及同法第30
    4 條第1 項強制罪並據以科刑，固非無見，惟本件聲請簡易
    判決處刑書所載被告因逼使告訴人回撥電話而涉犯刑法第30
    4 條第1 項強制罪嫌部分，因屬不能證明，而不另為無罪之
    諭知已如上述，原審判決逕認被告前揭恐嚇犯行為逼使告訴
    人行回電之無義務之事之手段，依吸收關係不另論恐嚇犯行
    而僅依刑法第304 條第1 項論罪科刑，自有未洽，檢察官以
    此部分量刑過輕為由提起上訴，被告以恐嚇部分不成立犯罪
    為由提起上訴，所據雖均無可採，惟原審判決既有前開違誤
    之處，本院自應將原審判決關於妨害自由部分及定執行刑部
    分均予撤銷，並就被告恐嚇犯行部分自為判決。爰審酌被告
    與告訴人發生財務糾紛，不循法律途徑解決，竟率爾傳送恐
    嚇簡訊，已造成告訴人一定危害，應受非難，惟念其素行尚
    佳，因一時失慮致罹刑章，並審酌其犯罪動機、手段、與告
    訴人之關係及犯後態度等一切情狀，量處如主文第2 項所示
    之刑，並諭知易科罰金之折算標準。至被告傷害犯行部分，
    原審判決審酌被告之智識程度及犯罪動機、目的、手段、告
    訴人所受傷勢暨被告犯後態度等一切情狀，依刑法第277 條
    第1 項、第41條第1 項前段等規定，判處被告拘役30日，如
    易科罰金以新臺幣1000元折算1 日，其認事用法並無不合，
    量刑亦稱妥適，檢察官以此部分應構成數罪及量刑過輕為由
    提起上訴，被告以此部分不成立犯罪為由提起上訴，均無理
    由，兩造此部分上訴均應予駁回。被告前開撤銷改判部分與
    駁回上訴部分，則依刑法第51條第6 款規定定其執行刑並諭
    知易科罰金之折算標準。
據上論斷，應依刑事訴訟法第455 條之1 第1 項、第3 項、第36
8 條、第369 條第1 項前段、第364 條、第299 條第1 項前段，
刑法第277 條第1 項、第305 條、第41條第1 項前段、第51條第
6 項，刑法施行法第1 條之1 第1 項、第2 項前段，判決如主文
。
本案經檢察官彭聖斐到庭執行職務。
中    華    民    國    98    年    5     月    6     日
                  刑事第十庭審判長  法  官  彭全曄
                                    法  官  洪珮婷
                                    法  官  陳正昇
以上正本證明與原本無異。
不得上訴。
                                    書記官  林文達
中    華    民    國    98    年    5     月    7     日


司法院資訊處製作；財團法人民間司法改革基金會備份。
